【裁判字號】    90,判,1280
【裁判日期】    900725
【裁判案由】    綜合所得稅
【裁判全文】
最  高  行  政  法  院  判  決                    九十年度判字第一二八○號
    原      告  甲○○
    被      告  財政部臺灣省南區國稅局
    代  表  人  許虞哲
右當事人間因綜合所得稅事件，原告不服行政院中華民國八十八年十二月六日台八八
訴字第四四二八二號再訴願決定，提起行政訴訟。本院判決如左：
    主  文
原告之訴駁回。
訴訟費用由原告負擔。
    事  實
緣原告係育仁幼稚園之負責人，其民國八十四年度綜合所得稅結算申報，列報取自該
幼稚園之所得零元，經被告核定其取自育仁幼稚園之其他所得新臺幣（下同）一、七
六六、三六一元。原告不服，就育仁幼稚園之收入、薪資支出、教學材料費、旅費、
稅捐及其他費用部分，申請復查。旋撤回收入部分復查之申請。案經被告就薪資支出
、教學材料費、旅費、稅捐及其他費用部分復查結果，准予追認薪資支出四八六、八
八三元，其餘部分未准變更。原告就教學材料費部分，提起訴願、再訴願均遭決定駁
回．遂提起本訴。茲摘兩造訴辯意旨於次：
原告起訴意旨略謂：(一)、訴願決定認定本園每學期保育費收入伍仟元太低、教材費每
人每月三八三元太高一事，此兩者無直接關係，因本園每月仍有月費收入，可以用來
支應其他費用。本園教材費會商之原因乃本園推動全園才藝教學、才藝科目由外面才
藝專業機構派專業教師來園指導，再依每位學童所用教材多少按名額計費，所以表面
看來成本像較高。(二)、復查期間，被告對本園全園才藝二度派人稽查，且認定本園之
費用合理，足證八十四年度之裁定純屬不了解實情所引起。(三)、原處分若認定教材費
應屬代收、代付性質，此乃被告和本園在科目認定看法上不同所造成，被告理應指導
本園應如何作帳才屬正確，而不是剔除此費用，否則本園實際已支付此款，又要如何
因應。(四)、本園已提補具所有材料費之明細，足證明本園確實支付此項費用，且本園
認為此項教學對兒童學期過程有絕對之必要，因實際操作乃學期中最不可缺少的。
被告答辯意旨略謂：一、本件原告為育仁幼稚園之負責人，八十四年度該園申報教學
材料費一、一四八、八八四元，被告以其中部分憑證未列明細，難認與業務有關，又
申報音樂班教材、數學教材、美勞教材、英語教材、皆屬才藝班材料，因該園並無申
報才藝班收入，乃予剔除九一九、八九九元，經被告復查決定以原告列報全年教學材
料費一、一四八、八八四元，以全年平均學生數二五○名計得平均每名學生每月材料
費用三八三元，惟該幼稚園八十四年度上學期未收取材料費，下學期收取每名學生二
○○元材料費，全年度材料費收入僅四三、六○○元，收入與支出顯不相當，原核定
並無不合。二、查育仁幼稚園八十四年度收費情形，除保育費收入每學期五、○○○
元外，每月僅收餐點費全日班二、五○○元，半日班一、六○○元，此有原告簽章之
訪問調查紀錄表可證，並無每月另收取一般月費或材料費，是原告所訴月費收入支應
其他費用及依每人所用材料按名額收費乙節核不足採，本件原告申報鉅額教學材料費
，並無列報相對收入，其收入衡與支出顯不相當，是原告縱於復查時補具各項教學材
料費明細，惟既未申報才藝班收入，應認系爭教學材料費非屬直接必要費用，被告予
以剔除，並無不合。本件行政訴訟顯無理由，請駁回其訴，以維稅政。
    理  由
按「個人之綜合所得稅，以其全年左列各類所得合併計算之：第一類．．．第九類：
其他所得：不屬於上列各類之所得，以其收入額減除成本及必要費用後之餘額為所得
額。」為所得稅法第十四條第一項第九類所明定。次按「私人辦理之補習班、幼稚園
、托兒所、養護、療養院（所）不符合免稅規定者，其所得之查核準用本辦法。」「
非屬執行業務之直接必要費用，不得列為執行業務費用。」分別為執行業務所得查核
辦法第二條第二項及第十四條所規定。本件原告列報育仁幼稚園八十四年度教學材料
費一、一四八、八八四元。被告初查，以部分憑證金額計三四九、二七二元僅填載教
材一批，難認與業務有關；又音樂班、數學速算、才藝班、美勞班教材費計五七○、
六二七元屬代收代付性質，且無相對收入入帳，乃未准認列，核定教學材料費二二八
、九八五元。原告以育仁幼稚園帳列金額均有憑證可稽云云，申經復查結果，以育仁
幼稚園列報全年教學材料費一、一四八、八八四元，以全年平均學生人數二五○名計
得每名學生平均每月材料費用三八三元，惟該幼稚園八十四學年度上學期未收取材料
費，下學期收取每名學生二○○元材料費，全學年度材料費收入僅四三、六○○元，
收入與支出顯不相當，且材料費屬代收代付性質，原核定並無不合，乃未准變更。原
告以育仁幼稚園八十四學年度下學期所收材料費二○○元係文具材料費，並非教學材
料費，該園所收取學費包含各課程授課教材費，未另加收才藝班材料費云云，訴經財
政部、行政院一再訴願決定除持與原處分相同之論見外。並以系爭教學材料費屬代收
代付性質，既無相對收入入帳，原處分未准認列，並無不合。又依育仁幼稚園申報八
十四年度收入計算該園每學期僅收取每名學生保育費五、○○○元，顯屬偏低，卻申
報鉅額教學材料費，應另有才藝班收入漏未申報，原告縱於復查時補具各項教學材料
費明細，惟育仁幼稚園未申報才藝班收入，應認系爭教學材料費非屬直接必要費用，
所訴已於復查時補具各項教學材料費明細及育仁幼稚園未另加收才藝班材料費云云，
核不足採，遂駁回其訴願、再訴願。揆諸首揭規定，核無違誤。至原告起訴主張各節
，除原決定業已論明外，查育仁幼稚園八十四年度收費情形，除保育費收入每學期五
、○○○元外，每月僅收餐點費全日班二、五○○元，半日班一、六○○元，此有原
告簽章之訪問調查紀錄表附原處分卷可證，並無每月另收取一般月費或材料費，是原
告所訴月費收入支應其他費用及依每人所用材料按名額收費乙節，核非有據。原告既
未申報才藝班收入，卻申報鉅額才藝教學材料費，其收入與支出顯不相當，原告就此
未能為合理之說明，被告以所申報教學材料費非必要費用，予以剔除，即非無據。原
告所訴非有理由，應予駁回。
據上論結，本件原告之訴為無理由，爰依行政訴訟法施行法第二條、行政訴訟法第九
十八條第三項前段，判決如主文。
中    華    民    國     九十        年      七      月     二十五      日
                    最 高 行 政 法 院  第 五 庭
                                審 判 長 法  官      廖  政  雄
                                         法  官      趙  永  康
                                         法  官      林  清  祥
                                         法  官      鍾  耀  光
                                         法  官      姜  仁  脩
右  正  本  證  明  與  原  本  無  異
                                         法院書記官  彭  秀  玲
中    華    民    國     九十        年      七      月     二十五      日


司法院資訊處製作；財團法人民間司法改革基金會備份。
